臺灣臺南地方法院刑事判決　　　　　　　100年度訴字第425號
公　訴　人　臺灣臺南地方法院檢察署檢察官
被　　　告　吳佳文
　　　　　　　　（現另案於法務部矯正署台南監獄執行中）
上列被告因違反毒品危害防制條例案件，經檢察官提起公訴（10
0年度毒偵字第511號），被告於本院準備程序中，先就被訴事實
為有罪之陳述，經本院合議庭裁定改由受命法官獨任進行簡式審
判程序，判決如下：
    主  文
吳佳文施用第一級毒品，處有期徒刑陸月，如易科罰金，以新臺
幣壹仟元折算壹日。
    事  實
一、吳佳文前於民國90年間，因施用毒品案件，經本院以90年度
    毒聲字第1154號裁定令入勒戒處所觀察、勒戒，執行後因認
    有繼續施用傾向，復經本院以90年度毒聲字第1792號裁定令
    入戒治處所強制戒治後，復經本院以91年度毒聲字第279號
    裁定停止強制戒治所餘戒治期間付保護管束，並於91年4月3
    日出戒治所，同年8月15日保護管束期滿執行完畢，而經臺
    灣臺南地方法院檢察署檢察官以91年度戒毒偵字第311號為
    不起訴處分確定；再於前揭強制戒治執行完畢後5年內之95
    年間，再犯施用毒品案件，經臺灣臺南地方法院檢察署檢察
    官以95年度毒偵字第2467號、第2872號緩起訴處分確定，詎
    仍未戒除毒癮，明知海洛因係毒品危害防制條例第2條第2項
    第1款所定之第一級毒品，不得非法持有、施用，竟基於施
    用第一級毒品海洛因之犯意，於99年12月6日晚間6、7時許
    ，在臺南市○○區○○街附近之空地內，以注射方式施用第
    一級毒品海洛因1次。嗣於同年月7日因另案為警通知到案，
    經得其同意採尿送驗，結果呈現嗎啡陽性反應，而查知上情
    。
二、案經臺南市政府警察局麻豆分局報告臺灣臺南地方法院檢察
    署檢察官偵查起訴。
    理  由
一、被告吳佳文所犯施用第一級毒品罪，非死刑、無期徒刑、最
    輕本刑為3年以上有期徒刑之罪，或高等法院管轄第一審之
    案件，被告於本院準備程序進行中，就被訴事實為有罪之陳
    述，經告以簡式審判程序之旨，並聽取檢察官、被告之意見
    後，本院合議庭依刑事訴訟法第273條之1第1項裁定進行簡
    式審判程序，是本案之證據調查，依同法第273條之2規定，
    不受同法第159條第1項、第161條之2、第161條之3、第163
    條之1，及第164條至第170條所規定證據能力認定及調查方
    式之限制，合先敘明。
二、按施用第一級毒品，毒品危害防制條例第10條定有處罰明文
    。惟基於刑事政策，對合於一定條件之施用者，則依同條例
    第20條、第23條之規定，施以觀察、勒戒及強制戒治之保安
    處分。該條例於92年7月9日修正公布，自93年1月9日施行，
    其中第20條、第23條將施用毒品之刑事處遇程序，區分為「
    初犯」、「5年內再犯」及「5年後再犯」。依其立法理由
    說明：「初犯」，經觀察、勒戒或強制戒治後，應為不起訴
    處分或不付審理之裁定；經觀察、勒戒或強制戒治執行完畢
    釋放後，「5年內再犯」者，因其再犯率甚高，原實施之觀
    察、勒戒及強制戒治既已無法收其實效，爰依法追訴或裁定
    交付審理。至於經觀察、勒戒或強制戒治執行完畢釋放後，
    「5年後再犯」者，前所實施之觀察、勒戒或強制戒治已足
    以遮斷其施用毒品之毒癮，為期自新及協助其斷除毒癮，仍
    適用「初犯」規定，先經觀察、勒戒或強制戒治之程序。從
    而依修正後之規定，僅限於「初犯」及「5年後再犯」二種
    情形，始應先經觀察、勒戒或強制戒治程序，不能逕行起訴
    ，亦即設為施用毒品罪起訴條件之限制。但倘被告於5年內
    已再犯，經依法再為保安處分或追訴處罰者，縱其第三次（
    或第三次以上）施用毒品之時間，在初犯之保安處分執行完
    畢釋放5年以後，即非屬「5年後再犯」之情形，且因前有「
    5 年內再犯」情形，顯見其再犯率甚高，原實施之保安處分
    無法收其實效，毋庸仍予寬典處遇，而應依該條例第10條逕
    予刑罰制裁。至於第三次（或第三次以上）施用毒品之時間
    ，是否宜有期間限制？以多久為適宜？則分屬刑事政策、專
    門醫學之範圍，非審判機關所能決定，有待循立法途徑解決
    （最高法院97年度台非字第528號判決、最高法院97年度第5
    次刑事庭會議決議參照）。經查，被告前曾受如事實欄所述
    之觀察、勒戒及強制戒治處分，並於91年8月15日執行完畢
    ，經臺灣臺南地方法院檢察署檢察官以91年度戒毒偵字第31
    1號為不起訴處分確定，復於前開戒治處分執行完畢後5年內
    再犯施用毒品案件，經同署檢察官以95年度毒偵字第2467號
    、第2872號緩起訴處分確定等情，此有刑案資料查註紀錄表
    、臺灣高等法院被告前案紀錄表及前開緩起訴處分書在卷可
    稽，足見被告於初犯經觀察、勒戒及強制戒治執行完畢後5
    年內，確已曾再犯施用毒品案件，其於本件案發時點更犯施
    用毒品犯行，即非屬毒品危害防制條例第20條第3項所規定
    之「5年後再犯」之情形，揆諸上開最高法院決議要旨，縱
    其本次所犯施用毒品案件距初犯經觀察、勒戒及強制戒治程
    序執行完畢已逾5年，仍應由本院依法論罪科刑。
四、上開犯罪事實，業據被告於警詢、偵查中及本院審理中均坦
    承不諱，復有長榮大學於99年12月20日出具之確認報告書、
    毒品犯罪嫌疑人尿液採驗作業管制紀錄清冊、採尿同意書各
    1份（見警卷第17至19頁）在卷可稽，堪認被告上開任意性
    自白，與事實相符。是本件事證明確，被告犯行洵堪認定，
    應依法論科。
五、核被告所為，係違反毒品危害防制條例第10條第1 項之施用
    第一級毒品罪。被告施用海洛因前持有海洛因之低度行為，
    則為施用之高度行為所吸收，不另論罪。茲審酌被告前曾因
    施用毒品經觀察、勒戒之處遇，竟仍不知戒除毒癮而再施用
    毒品，顯見其意志不堅，迄未能記取教訓，復參酌其所犯施
    用毒品行為係戕害自己身心健康，尚未害及他人權益，且施
    用毒品者通常具有相當程度之生理成癮性及心理依賴性，戒
    除不易，犯罪心態與一般刑事犯罪之本質不同，非難性較低
    ，兼衡其犯罪之動機、目的、智識程度、家庭生活狀況、犯
    後坦承犯行態度良好及檢察官之具體求刑等一切情狀，爰量
    處如主文所示之刑，並諭知易科罰金之折算標準，以示懲儆
    。
據上論斷，應依刑事訴訟法第273條之1第1項、第299條第1項前
段，毒品危害防制條例第10條第1項，刑法第11條前段、第41條
第1項前段，判決如主文。
本案經檢察官王誠到庭執行職務。
中    華    民    國   100    年    5     月    31    日
                        刑事第六庭    法  官   田幸艷
以上正本證明與原本無異。
如不服本判決應於收受本判決後10日內向本院提出上訴書狀，並
應敘述具體理由。其未敘述上訴理由者，應於上訴期間屆滿後20
日內向本院補提理由書狀（均須按他造當事人之人數附繕本）「
切勿逕送上級法院」。
                                      書記官   張尹嫚
中    華    民    國   100    年    5     月    31    日
附錄論罪科刑法條：
毒品危害防制條例第10條第1項
施用第一級毒品者，處6月以上5年以下有期徒刑。